臺灣高等法院刑事判決
109年度上易字第1681號
上  訴  人  臺灣宜蘭地方檢察署檢察官
被      告  楊家豪



上列上訴人因被告竊盜案件，不服臺灣宜蘭地方法院108年度易
字第588號，中華民國109年5月20日第一審判決（起訴案號：臺
灣宜蘭地方檢察署108年度偵字第4987、5631、5985號），提起
上訴，本院判決如下：
    主  文
上訴駁回。
    理  由
一、審理範圍：
    原審就被告楊家豪被訴與同案被告曹博偉共同攜帶兇器竊取
    賽鴿及共同以之恐嚇取財部分均予以論罪科刑，另就其被訴
    與同案被告曹博偉共同竊取被害人游宗儒所有自用小客車部
    分諭知無罪後，檢察官僅對原審諭知被告無罪部分提起上訴
    （見本院卷第35至37頁），而被告並未對原審諭知有罪部分
    提起上訴，又被告所涉犯之前開數罪，並非裁判上一罪關係
    ，在審判上自非不能分割，亦無因一部上訴而其全部必受影
    響之情事，是本院審理範圍僅限於被告被訴與同案被告曹博
    偉共同竊取被害人游宗儒所有自用小客車部分，合先敘明。
二、公訴意旨略以：被告及同案被告曹博偉共同基於意圖為自己
    不法所有之竊盜犯意聯絡，於民國108年8月4日18時41分許
    起至58分許間，在宜蘭縣○○鎮○○路0段000巷00號旁，使用不
    詳器具竊取被害人游宗儒所有之車牌號碼0000-00號自小客
    車1台，得手後駕駛該車作為犯案工具使用。因認被告所為
    ，係犯刑法第320條第1項之普通竊盜罪嫌等語。
三、按犯罪事實應依證據認定之，無證據不得認定犯罪事實。不
    能證明被告犯罪，應諭知無罪之判決，刑事訴訟法第154條
    第2項、第301條第1項分別定有明文。次按事實之認定，應
    憑證據，如未能發現相當證據，或證據不足以證明，自不能
    以推測或擬制之方法，以為裁判基礎；認定不利於被告之事
    實，須依積極證據，苟積極證據不足為不利於被告事實之認
    定時，即應為有利於被告之認定，更不必有何有利之證據；
    認定犯罪事實所憑之證據，雖不以直接證據為限，間接證據
    亦包括在內；然而無論直接或間接證據，其為訴訟上之證明
    ，須於通常一般之人均不致有所懷疑，而得確信其為真實之
    程度者，始得據為有罪之認定，倘其證明尚未達到此一程度
    ，而有合理之懷疑存在，無從使事實審法院得有罪確信時，
    法院即應諭知被告無罪之判決（最高法院40年台上字第86號
    、30年上字第816 號、76年台上字第4986號分別著有判例可
    資參照）。又按刑事訴訟法第161條規定：檢察官就被告犯
    罪事實，應負舉證責任，並指出證明之方法。因此，檢察官
    對於起訴之犯罪事實，應負提出證據及說服之實質舉證責任
    。倘其所提出之證據，不足為被告有罪之積極證明，或其指
    出證明之方法，無從說服法院以形成被告有罪之心證，基於
    無罪推定之原則，自應為被告無罪判決之諭知（最高法院92
    年度台上字第128號判例參照），於無罪推定原則下，被告
    對於檢察官所指出犯罪嫌疑之事實，並無義務證明其無罪，
    即所謂「不自證己罪原則」，而應由檢察官負提出證據及說
    服之責任，如檢察官無法舉證使達有罪判決之確信程度，以
    消弭法官對於被告是否犯罪所生之合理懷疑，自屬不能證明
    犯罪，即應諭知被告無罪。再按證據之取捨及證據證明力如
    何，均屬事實審法院得自由裁量、判斷之職權，苟其此項裁
    量、判斷，並不悖乎通常一般之人日常生活經驗之定則或論
    理法則，且於判決內論敘其何以作此判斷之心證理由者，即
    不得任意指摘其為違法（最高法院91年度台上字第2395號判
    決意旨參照）。
四、公訴意旨認被告涉有上開攜帶兇器竊盜罪嫌，無非係以證人
    即被害人游宗儒於警詢時之證述、宜蘭縣政府警察局車輛尋
    獲電腦輸入單及贓物認領保管單等為其主要論據。
五、訊之被告固坦承於前開時間，駕駛車輛搭載同案被告曹博偉
    至前開地點後，同案曹博偉旋即竊取被害人游宗儒所有之車
    牌號碼0000-00號自小客車等事實，惟堅詞否認有何普通竊
    盜犯行，辯稱：伊沒有與曹博偉一同去偷車，也不知道曹博
    偉要偷車，因為曹博偉平常沒有交通工具，所以伊有跟曹博
    偉說如果找不到朋友，再打電話給伊，伊可以去接他等語。
六、經查：　　
　㈠同案被告曹博偉於108年8月4日18時41分許起至同日18時58分
    許，在宜蘭縣○○鎮○○路○段000巷00號旁，竊取被害人游宗儒
    所有之車牌號碼0000-00號自小客車之事實，業據被告於本
    院審理時所不爭執（見本院卷第99、100頁），核與證人即
    被害人游宗儒於警詢指訴情節相符〔見臺灣宜蘭地方檢察署1
    08年度偵字第4987號卷（下稱偵4987號卷）第35至36頁〕，
    復經證人即同案被告曹博偉於原審審理時證述屬實（見原審
    卷第244頁），並有宜蘭縣政府警察局羅東分局公正派出所
    陳報單、受理各類案件紀錄表、宜蘭縣政府警察局車輛尋獲
    電腦輸入單及贓物認領保管單等件在卷可稽（見偵4987號卷
    第37、38、190、193至196頁），首堪認定。
　㈡被告於108年8月4日18時許，駕駛車輛搭載同案被告曹博偉前
    往宜蘭縣○○鎮○○路0段000巷00號旁附近，並於同日18時41分
    許起至同日18時58分許止之期間內之某時許，駕駛車輛在距
    離案發地點1.3公里處，停等同案被告曹博偉等事實，亦為
    被告於本院審理時所不爭執（見本院卷第99、100頁），復
    經證人即同案被告曹博偉於原審審理時證述明確（見原審卷
    第244至245頁），並有宜蘭縣政府警察局羅東分局通聯分析
    1份附卷可參〔見臺灣宜蘭地方檢察署108年度偵字第5985號
    卷（下稱偵5985號卷）第77至78、84至85頁〕，應堪認定。
　㈢按共同正犯，須二人以上對於犯罪有意思聯絡及行為分擔，
    亦即其主觀上有為達特定犯罪之目的，相互間利用他方之行
    為之意思，客觀上有分擔犯罪構成要件之行為，始足當之，
    共同正犯之所以應對其他共同正犯所實施之行為負其全部責
    任者，以就其行為有犯意之聯絡者為限（最高法院90年度台
    上字第4952號、76年度台上字第7695號判決意旨參照）。縱
    幫助犯亦須在客觀上對正犯犯罪行為有所助力，且主觀上須
    對該犯罪之事實亦有共同認識，始能成立。如在外形上雖可
    認為幫助，但對正犯之犯罪，無違法之認識，而欠缺幫助犯
    罪之故意，而係基於其他原因，即難論以幫助犯（最高法院
    91年度台上字第2851號、88年度台上字第5848號判決意旨參
    照）。查，證人即同案被告曹博偉於原審審理時證稱：伊跟
    被告說伊要去找朋友，伊在復興路3段536巷那邊下車，伊就
    走了，被告也離開了，後來伊才去偷車，伊竊取車牌號碼00
    00-00號自小客車時，沒有其他人參與行竊，或是在旁邊幫
    忙把風，本件是伊一個人做的等語明確（見原審卷第244、2
    45頁），則被告於本案發生時是否確實知悉或可得而知悉同
    案被告曹博偉委請其載送至宜蘭縣○○鎮○○路0段000巷00號旁
    附近之目的，斯時與同案被告曹博偉間究竟有無犯意聯絡及
    行分擔，顯非無疑。
　㈣又同案被告曹博偉於108年8月4日18時41分許起至同日18時58
    分許，在宜蘭縣○○鎮○○路○段000巷00號旁，竊取被害人游宗
    儒所有之車牌號碼0000-00號自小客車時，被告係駕駛車輛
    在距離案發地點1.3公里處，停等同案被告曹博偉等事實，
    固如前述，然被告停等同案被告曹博偉之處所距離案發地點
    已有1.3公里之遠，被告顯無為同案被告曹博偉前開竊盜犯
    行把風或立即提供助益之可能，實難認被告與同案被告曹博
    偉間就本案竊盜犯行有何犯意聯絡與行為分擔。再檢察官並
    未舉證證明被告於載送同案被告曹博偉主觀上確已知悉或可
    得而知悉同案被告曹博偉前往前開地點之目的而仍載送之，
    復未提出任何積極證據佐證被告與同案被告曹博偉間就上開
    竊盜犯行有何犯意聯絡，自難僅憑被告受同案被告曹博偉所
    託而載送其至前開地點，並駕駛車輛在距離案發地點1.3公
    里處，停等同案被告曹博偉等情，遽認被告與同案被告曹博
    偉間就本案犯行有犯意聯絡與行為分擔。
　㈤綜上所述，本件依檢察官所舉各項證據方法，尚不足使所指
    被告涉犯普通竊盜罪嫌之事實達於通常一般人不致有所懷疑
    ，而得確信為真實之程度，無法使本院形成被告確有檢察官
    所指普通竊盜犯行之有罪心證。此外，復查無其他積極證據
    足以證明被告涉有檢察官所指犯行，本件不能證明被告犯罪
    ，依法自應為被告無罪之諭知。　
七、上訴駁回之理由：　　
    原審審理結果，認無積極證據足資證明被告有檢察官所指前
    開普通竊盜犯行，而為被告無罪之諭知，尚無不合。檢察官
    上訴意旨略以：㈠同案被告曹博偉竊取車牌號碼0000-00號自
    小客車部分，業據被告曹博偉坦承不諱，核與被害人游宗儒
    陳述之失竊情節相符，並有車輛尋獲電腦輸入單、贓物認領
    保管單可稽，堪認同案被告曹博偉之自白屬實，其竊盜犯行
    即堪予認定。㈡卷附行動電話門號查詢紀錄、通聯分析記載
    同案被告曹博偉使用之行動電話0000-000000門號於108年8
    月4日18時41分35秒、18時57分44秒、18時58分24秒對外通
    訊之基地台均為宜蘭縣○○鎮○○路000號4樓；而該址與被害人
    游宗儒陳述之失竊車輛停放地點（即宜蘭縣○○鎮○○路0段000
    巷00號)僅相距約900公尺（車程約2分）；參照同案被告曹
    博偉於原審審理時證稱：「〔提示偵4987號卷（應係偵5985
    號卷之誤）第77至78頁通聯分析，你所使用的手機0000-000
    000門號於108年8月4日18時41分35秒、18時57分44秒、18時
    58分24秒通話的基地台都在羅東鎮河濱路211號4樓，上述地
    點距離與游宗儒停放7505-B3號汽車的地點（宜蘭縣○○鎮○○
    路○段000巷00號）相對距離大約900公尺（車程約2分），那
    是否表示你偷竊7505-B3號汽車的時間約在當天18時41分至5
    8分之間？〕應該是，確切時間我忘記了。〔當時你是如何竊
    取牌照7505-B3號汽車（如何打開車門、加以發動）？〕我是
    請楊家豪載我去，我跟楊家豪說我要去找朋友，我在復興路
    三段536巷那邊下車，……我實際上是去偷車，我是用我身上
    的鑰匙去發動該部車，沒有使用其他工具。（楊博豪於108
    年8月4日18時41分至58分間，是否有跟你在一起？）我只有
    叫楊家豪載我過去」，可見被告曹博偉於案發當天下午18時
    41分起至18時58分止在上述地點竊取車輛時，皆以前揭基地
    臺對外通訊，即未移動所在位置。㈢被告供稱：伊於案發當
    天傍晚6點多有騎乘機車搭載曹博偉到案發地點即羅東運動
    公園附近等語；參照同案被告曹博偉證稱：伊於案發當天傍
    晚有搭乘被告所騎機車到宜蘭縣○○鎮○○路○段000巷00號屋旁
    竊取游宗儒停放之牌照7505-B3號汽車，可見被告於案發當
    天傍晚（即同案被告曹博偉動手竊車之前）不久，確實有騎
    乘機車抵達案發現場；而卷附行動電話門號查詢紀錄、通聯
    分析記載：行動電話0000-000000門號（被告承認為其使用
    ）於108年8月4日18時45分及當天18時57分對外通訊之基地
    臺位置皆為宜蘭縣○○鎮○○路0段000巷00弄00○0號3樓樓頂，
    此一地址距離被害人游宗儒所述停車失竊地點（即宜蘭縣○○
    鎮○○路○段000巷00號）僅相距約1.3公里（車程約3分），顯
    見被告於上述時段內並未移動所在位置；且上述兩通電話之
    發話時間，與同案被告曹博偉承認動手竊車之時點（即當天
    下午18時41分至185時58分）大部分重叠，足證被告騎乘機
    車搭載同案被告曹博偉到案發地點後即停留在現場未再移動
    ，顯然有參與竊取7505-B3號汽車，自應與同案被告曹博偉
    共負竊盜罪責。原審法院採證認事似與經驗法則有違，請撤
    銷原判決，更為適法之裁判等語。惟查，同案被告曹博偉於
    竊取被害人游宗儒所有之車牌號碼0000-00號自小客車時，
    被告雖係駕駛車輛在距離案發地點1.3公里處，停等同案被
    告曹博偉，然被告停等同案被告曹博偉之處所距離案發地點
    已有1.3公里之遠，被告顯無為同案被告曹博偉前開竊盜犯
    行把風或立即提供助益之可能，實難認被告與同案被告曹博
    偉間就本案竊盜犯行有何犯意聯絡與行為分擔；又檢察官並
    未舉證證明被告於載送同案被告曹博偉主觀上確已知悉或可
    得而知悉同案被告曹博偉前往前開地點之目的而仍載送之，
    復未提出任何積極證據佐證被告與同案被告曹博偉間就上開
    竊盜犯行有何犯意聯絡，自難僅憑被告受同案被告曹博偉所
    託而載送其至前開地點，並駕駛車輛在距離案發地點1.3公
    里處，停等同案被告曹博偉等情，遽認被告與同案被告曹博
    偉間就本案犯行有犯意聯絡與行為分擔，已如前述。原判決
    對於卷內訴訟資料，均已逐一剖析，參互審酌，仍無從獲得
    有罪之心證，因而為有利被告之認定，於法核無違誤。檢察
    官上訴指摘原判決無罪諭知為不當，僅係就原審依職權為證
    據取捨及心證形成之事項，重為爭執，故其上訴為無理由，
    應予以駁回。
據上論斷，應依刑事訴訟法第368條，判決如主文。
本案經檢察官江佩蓉提起公訴，檢察官周建興提起上訴，檢察官
楊淑芬到庭執行職務。
中　　華　　民　　國　　109 　年　　11　　月　　18　　日
                  刑事第二十三庭審判長法　官  許永煌
                                      法　官  黃美文
                                      法　官  雷淑雯
以上正本證明與原本無異。
不得上訴。
                                      書記官  林立柏
中　　華　　民　　國　　109 　年　　11　　月　　19　　日